臺灣臺中地方法院民事裁定　　　　　 100年度司財管字第56號
聲　請　人　張秀屘
相　對　人　廖進唐
受　選任人　財政部國有財產局臺灣中區辦事處
法定代理人　廖蘇隆
非訟代理人　李欣怡
　　　　　　張能軒
上列當事人間聲請選任財產管理人事件，本院裁定如下：
    主  文
選任財政部國有財產局臺灣中區辦事處為相對人之財產管理人。
程序費用由相對人之財產負擔。
    理  由
一、本件聲請意旨略以：聲請人與相對人共有坐落臺中市○○區
    ○○段1114地號土地，現行土地登記謄本上僅記載相對人之
    住所為臺中市西屯區西墩里，且舊式臺灣省土地關係人繳驗
    憑證申報書記載相對人住所為大屯區大平鄉三汴124 番地，
    然經聲請人向臺中市西區戶政事務所查閱相對人相關設籍資
    料，臺中市西區戶政事務所函覆「查無當事人相關設籍資料
    」，則相對人之年籍資料為何，已無資料可再供為考查，已
    陷於生死不明之狀態，聲請人為前揭土地之共有人，爰以利
    害關係人身分，聲請選任相對人之財產管理人等語。並提出
    臺灣省土地關係人繳驗憑證申報書、臺中市西區戶政事務所
    函及土地登記第二類謄本等為證。
二、按失蹤人失蹤後，未受死亡宣告前，其財產之管理，依非訟
    事件法之規定，民法第10條定有明文。而失蹤人未置財產管
    理人者，其財產管理人依下列順序定之：(一)配偶(二)父母(三)成
    年子女(四)與失蹤人同居之祖父母(五)家長。不能依前項規定定
    財產管理人時，法院得因利害關係人或檢察官之聲請，選任
    財產管理人，非訟事件法第109 條亦有明定。次按所謂失蹤
    係指失蹤人離去其最後住所或居所，陷於生死不明之狀態而
    言（最高法院民國85年度臺抗字第328 號裁定意旨參照）。
    再按無人繼承之遺產，於清償債權，並交付遺贈物後，如有
    賸餘，歸屬國庫；財政部國有財產局掌理國有財產清查、管
    理、處理、依法改良、利用、資訊業務、檢核及統籌調配、
    估價、法令與法務案件之研議及處理等事項，民法第1185條
    及財政部國有財產局組織條例第2條亦有明文。
三、經查：(一)聲請人主張其與相對人共有前揭土地，相對人已陷
    於生死不明之狀態，且無法定順位之財產管理人等情，業據
    提出前揭證物為證，堪信為真實。聲請人與相對人既為上開
    土地之共有人，聲請人就前揭土地之處分自有利害關係，是
    其向本院聲請選任業已失蹤之相對人之財產管理人，揆諸前
    揭法條規定，為有理由，應予准許。(二)另財政部國有財產局
    臺灣中區辦事處係財政部國有財產局轄下之機關，若由其擔
    任失蹤人之財產管理人，就前揭將來可能歸屬國庫之土地，
    定能秉其職責擔當此具公益性質之職務，並順利達成管理保
    存財產之任務。且經本院函詢該處擔任財產管理人之意願，
    該處函覆略以：失蹤人廖進唐既查無戶籍資料且已行蹤不明
    ，系爭土地並無設定任何負擔，基於維護社會利益及國庫期
    待利益，本處不反對擔任財產管理人等語，此有該處100年7
    月15日台財產中接字第1003100593號函附卷可稽。執此，本
    院認為由其擔任相對人之財產管理人乃屬妥適，爰選任之。
四、依非訟事件法第21條第2 項、民事訴訟法第95條、第78條，
    裁定如主文。
中    華    民    國   100    年    7     月    21    日
                  家事法庭   司法事務官   許曉怡
以上正本係照原本作成。
如不服本件裁定，得於裁定書送達之翌日起10日內，以書狀敘述
理由，向本庭提起抗告。並應繳納抗告費新臺幣1000元。
中    華    民    國   100    年    7     月    21    日
                              書  記  官  廖于萱